臺灣基隆地方法院民事簡易判決
原　　　告　廖星羽
被　　　告　林黃春霞
　　　　　　林義雄
上列當事人間因公然侮辱等案件提起附帶民事訴訟請求損害賠償
事件，經本院刑事庭裁定後移送前來（99年度基簡附民字第61號
），本院於民國99年12月30日言詞辯論終結，判決如下：
    主  文
被告林黃春霞、林義雄應分別給付原告新臺幣肆萬元、貳萬元，
及均自民國九十九年十月十四日起至清償日止，按週年百分之五
計算之利息。
原告其餘之訴駁回。
訴訟費用由被告林黃春霞、林義雄分別負擔百分之二十七、百分
之十三，餘由原告負擔。
本判決主文第一項得假執行；但被告林黃春霞、林義雄如於假執
行程序實施前，分別以新臺幣肆萬元、貳萬元為原告預供擔保，
得免為假執行。
原告其餘假執行之聲請駁回。
    事實及理由
一、原告起訴主張：被告林黃春霞與被告林義雄為夫妻關係，與
    原告則係鄰居關係，被告林黃春霞於民國99年7月25日晚間5
    時20分許，在基隆市○○區○○街241巷17號前巷道，因澆
    花不慎將水潑灑至原告身上之衣物，經原告要求道歉，被告
    林黃春霞竟以「沒在跟畜牲道歉」等言語辱罵，其長媳更高
    聲大喊「大家出來看」，叫大家看原告被淋濕的樣子，以達
    到羞辱原告之目的；被告林黃春霞、林義雄二人更衝至原告
    住家門口，先對原告及正以錄影機進行蒐證之訴外人廖冠羽
    以「妳是沒人給妳幹，是否？」、「懶叫」、「給人幹出來
    啦」、「瘋查某」等語辱罵，後被告林義雄又以「臭雞掰、
    沖三小」、「妳老母卡好」、「給人家幹出來啦、幹妳娘老
    雞掰」、「懶爛、賽妳娘哩」等等不雅言語，辱罵原告等長
    達十幾分鐘，讓路人及鄰居觀看，嚴重毀損原告之名譽，為
    此爰依侵權行為法律關係，請求被告2人賠償原告精神上之
    損害。並聲明：(一)被告林黃春霞應給付原告新臺幣（下同
    ）10萬元、被告林義雄應給付原告5萬元，及自刑事附帶民
    事訴訟起訴狀繕本送達被告翌日起至清償日止，按週年百分
    之5計算之利息。(二)願供擔保，請准宣告假執行。
二、被告對其等於上開時、地在場並不爭執，惟辯稱：
(一)原告主張被告以若干不雅詞彙謾罵原告，惟其解釋多與事實
    不符而扭曲被告真意，被告並無任何侮辱原告之故意，茲說
    明如下：
  1.原告指稱被告林黃春霞以「沒在跟畜牲道歉」辱罵原告，惟
    此為不實之指控，被告林黃春霞自始至終未曾稱呼原告為畜
    牲，原告就其主張應負舉證之責。
  2.原告稱被告林黃春霞所言「妳是沒人給妳幹，是否？」係對
    其之侮辱，惟該言語係被告林黃春霞遭激怒脫口而出之較為
    粗俗之台語，該「幹」字係坊間之粗俗語言，為「幫忙」或
    「理會」之意，故該整句話之真意為「沒人會幫妳」或「沒
    人會理妳」，並無任何侮辱之意，應未達侵害原告名譽或造
    成原告損害之程度。
  3.原告又稱被告林黃春霞以「給人家幹出來啦」之不雅言語對
    其辱罵，惟細聽之下，被告林黃春霞所言應是「好膽出來啦
    」，並非以不雅之詞謾罵。
  4.原告另稱被告林黃春霞以「瘋查某」對其辱罵，然被告林黃
    春霞所言此語係要罵原告之母親，並非在辱罵原告。
(二)退步言之，縱認被告所為確有造成原告損害，然原告對此應
    與有過失，蓋事發當時，被告林黃春霞於家門口澆花，曾告
    知路過鄰居「不要靠近，這邊正在澆花」等語，然原告明知
    該處正在澆花，仍刻意靠近，致引發此一事端；且事發之時
    ，原告之母亦曾謾罵被告「臭雞掰」、惡意提到「被告的兒
    子正在受刑，關起來才對」等語，原告更故意在旁尖叫、吼
    叫，意圖激怒被告，被告二人始會脫口說出前揭話語，如認
    被告二人果有侵害原告名譽權之事，則原告對於此損害之發
    生亦屬可歸責而與有過失，是應依民法第217條第1項規定減
    輕或免除被告二人之賠償責任。
(三)又刑事訴訟法第504 條所謂應以刑事判決所認定之事實為據
    者，係指附帶民事訴訟之判決而言，如附帶民事訴訟經移送
    於民事庭後，即為獨立民事訴訟，其裁判不受刑事判決認定
    事實之拘束（最高法院48年台上字第713 號判例意旨參照）
    ，本件既已移送民事庭審理，即為獨立之民事訴訟，自不受
    刑事判決認定事實之拘束，亦不受刑事判決結果之影響。
(四)並聲明：原告之訴駁回，如受不利益判決，願供擔保，請准
    宣告免為假執行。
三、本院之判斷：
(一)原告主張：被告2人於上開時、地，先後以「妳是沒人給妳
    幹，是否？」、「懶叫」、「給人幹出來啦」、「瘋查某」
    、「臭雞掰、沖三小」、「妳老母卡好」、「給人家幹出來
    啦、幹妳娘老雞掰」、「懶爛、賽妳娘哩」等語辱罵原告等
    情，業據提出現場錄影光碟等件為證。且被告二人所涉之公
    然侮辱犯行，業由本院刑事庭於99年10月29日以99年度基簡
    字第1478號刑事判決判處被告林黃春霞、林義雄拘役拾伍日
    確定，有上開刑事判決書附卷可稽，亦據本院依職權調借上
    開刑事卷宗核閱屬實，原告之主張自堪採信。
(二)被告二人均否認有何公然侮辱之故意，被告林黃春霞復辯稱
    其所為之言語均係遭原告等激怒脫口而出之較為粗俗之台語
    ，並無任何侮辱之意，原告縱有損害，亦應與有過失云云。
    惟查：
  1.按所謂侮辱，係指直接對人謾罵、嘲笑或其他表示足以貶損
    他人評價，使人難堪為目的，以語言或動作表示不屑輕蔑或
    攻擊之意思，足以對個人在社會上所保持之人格、地位，達
    貶損其評價之程度之意。經查，被告等所稱「妳是沒人給妳
    幹，是否？」、「懶叫」、「給人幹出來啦」、「瘋查某」
    、「臭雞掰、沖三小」、「妳老母卡好」、「給人家幹出來
    啦、幹妳娘老雞掰」、「懶爛、賽妳娘哩」等語，衡諸一般
    社會常情，客觀上確屬粗俗不堪入耳之污言穢語，已足使指
    涉對象者感到難堪與屈辱，進而貶抑原告在社會上之評價，
    使之感到侮辱，名譽權受損害。是被告辯稱其僅係用語粗俗
    ，或用語遭原告曲解，實則其等並無侮辱原告之故意云云，
    顯不可採。
  2.至被告復辯稱：係原告先無端靠近其澆花處所、引發爭端，
    後原告之母又謾罵被告「臭雞掰」、惡意提到「被告的兒子
    正在受刑，關起來才對」等語，原告更故意在旁尖叫、吼叫
    ，意圖激怒被告，被告二人始會脫口說出前揭話語，如認被
    告二人果有侵害原告名譽權之事，則原告對於此損害之發生
    亦屬可歸責而與有過失，應依民法第217條第1項規定免除或
    減輕被告之賠償責任云云。然按「過失相抵，係指損害之發
    生或擴大，被害人與有過失而言。亦即被害人之過失行為與
    加害人之加害行為共同成立同一損害，或加害行為之損害發
    生後，因被害人之過失行為，致其損害擴大，是必被害人有
    過失，方有過失相抵原則之適用。」最高法院著有86年度台
    上字第341號判決可資參照，被告所辯原告及原告之母於本
    件公然侮辱事件發生之前或同時縱對被告亦有不當甚或違法
    之行為屬實，被告本應秉持敦親睦鄰之態度與原告及其母溝
    通，溝通無效，則當遵循法律途徑以求救濟，被告2人竟出
    以自力報復之手段，致有本件公然侮辱事件發生，原告及其
    母於案發當時之不當行為難認為本件公然侮辱事件毀損名譽
    結果之共同原因，且本件公然侮辱事件發生之時，原告並未
    有任何行為致使結果擴大，是被告抗辯本件應有與有過失法
    則之適用云云，顯屬誤解法律而不足採信。然被告2人在行
    為時所受之刺激，此乃本院審酌被告2人應給付非財產上損
    害金額多寡為適當之情節之一，自屬當然，毋庸被告在訴訟
    上為任何之主張或抗辯，併此敘明。
(三)按名譽有無受損害，應以社會上對個人評價是否貶損作為判
    斷之依據，苟其行為足以使他人在社會上之評價受到貶損，
    不論其為故意或過失，均可構成侵權行為，其行為不以廣佈
    於社會為必要，僅使第三人知悉其事，亦足當之（最高法院
    90年台上字第646 號判例意旨參照）。本院參諸被告於上開
    時間，於原告住所門外此等足使不特定多數人所共見共聞之
    處所，高聲以前開詞語辱罵原告，已侵害原告之名譽，是原
    告依侵權行為之法律關係請求被告賠償其名譽之損害，洵屬
    有據。
(四)次按不法侵害他人之身體、健康、名譽、自由、信用、隱私
    、貞操，或不法侵害其他人格法益而情節重大者，被害人雖
    非財產上之損害，亦得請求賠償相當之金額，第195條第1項
    定有明文。又所謂相當，自應以實際加害情形與其名譽影響
    是否重大，及被害者之身分地位與加害人經濟狀況等關係定
    之（最高法院47年臺上字第1221號判例意旨參照）。且慰藉
    金之賠償須以人格權遭遇侵害，使精神上受有痛苦為必要，
    其核給之標準固與財產上損害之計算不同，然非不可斟酌雙
    方身分資力與加害程度，及其他各種情形核定相當之數額（
    最高法院51年度臺上字第223 號判例意旨參照）。本院審酌
    被告侵害原告之動機、方法，及被告行為所造成之損害程度
    ，暨兩造之身分、地位、教育程度、經濟狀況（有原告、被
    告財產所得調件明細表在卷足參）等各項情形，認原告請求
    被告林黃春霞賠償10萬元、被告林義雄賠償5 萬元，均尚嫌
    過高，應予核減至各4萬元、2萬元，較為適當，原告逾此數
    額之請求，為無理由，不應准許。
四、綜上，原告依侵權行為之法律關係，請求被告林黃春霞、林
    義雄分別給付4萬元、2萬元，及自起訴狀繕本送達之翌日即
    99年10月14日起至清償日止，按週年百分之5計算之利息，
    為有理由，應予准許。逾此範圍之請求，為無理由，應予駁
    回。
五、本件原告勝訴部分，係為民事訴訟法第427條第1項訴訟適用
    簡易程序所為被告敗訴判決，依同法第389條第1項第3款規
    定，應依職權宣告假執行，並依被告聲請酌定相當之擔保金
    額宣告免為假執行。至原告敗訴部分，其假執行之聲請，已
    失其附麗，應予駁回。
六、本件係刑事附帶民事訴訟，而由本院刑事庭移送民事庭者，
    依法不需徵收裁判費，且至本院言詞辯論終結時，亦未發生
    其他訴訟費用，故無從確定訴訟費用之數額。惟依法仍應依
    民事訴訟法第79條規定，諭知兩造負擔訴訟費用之比例，以
    備將來如有訴訟費用發生時，得以確定其數額，併予敘明。
七、據上論結，原告之訴為一部有理由、一部無理由，依民事訴
    訟法第79條、第85條第1項但書、第389條第1項第3款、第
    392 條第2項，判決如主文。
中    華    民    國    100   年    1     月    13    日
                  民事庭法  官  徐世禎
以上正本係照原本作成。
對於本件判決如有不服，應於收受送達後20日內向本院提出上訴
書狀，上訴於本院合議庭，並按他造當事人之人數附具繕本。
中    華    民    國   100    年    1     月    13    日
                        書記官  陸清敏